【裁判字號】    94,重訴,157
【裁判日期】    950925
【裁判案由】    侵權行為損害賠償
【裁判全文】
臺灣臺南地方法院民事判決             94年度重訴字第157號
原      告  甲○○
法定代理人  乙○○
訴訟代理人  裘佩恩律師
被      告  丁○○
            中國石油股份有限公司
上列 一 人
法定代理人  郭進財    住同上
訴訴代理人  庚○○    住同上
參  加  人  明台產物保險股份有限公司
                      設臺北市.
法定代理人  丙○○    住同上
訴訟代理人  戊○○    住臺南市.
被      告  己○○    住臺南市.
上列當事人間請求侵權行為損害賠償事件，經本院於民國95年9
月12日言詞辯論終結，判決如下：
    主  文
被告應連帶給付原告新臺幣柒佰零貳萬伍仟伍佰陸拾肆元，及自
民國九十四年七月十三日起至清償日止，按年息百分之五計算之
利息。
原告其餘之訴駁回。
訴訟費用由被告連帶負擔四分之一，餘由原告負擔。
本判決第一項於原告以新臺幣貳佰拾肆萬貳仟元為被告供擔保
後，得假執行。但被告如於執行標的物拍定、變賣前，以新臺幣
柒佰零貳萬伍仟伍佰陸拾肆元為原告預供擔保，得免為假執行。
原告其餘假執行之聲請駁回。
    事實及理由
甲、程序方面：
一、按當事人喪失訴訟能力或法定代理人死亡或其代理權消滅者
    ，訴訟程序在有法定代理人或取得訴訟能力之本人，承受其
    訴訟以前當然停止，惟有訴訟代理人者不適用之；另承受訴
    訟人，於得為承受時，應即為承受之聲明，民事訴訟法第17
    0條、第173條、第175條第1項分別定有明文。本件被告中國
    石油股份有限公司（下稱中油公司）法定代理人陳寶郎已變
    更為辛○○（本院卷第一宗第312頁)，聲明承受訴訟，核無
    不合，應先敘明。
二、次按就兩造之訴訟有法律上利害關係之第三人，為輔助一造
    起見，於該訴訟繫屬中，得為參加，民事訴訟法第58條第1
    項定有明文。本件參加人主張被告中油公司向該公司投保汽
    車第三人責任險，如受敗訴判決，該公司將依契約理賠原告
    等語（本院卷第一宗第188頁），有汽車保險單、汽車責任
    保險投保證明在卷可稽（本院卷第一宗第55、114頁），顯
    見參加人就本件訴訟自有法律上之利害關係，其為輔助被告
    中油公司而參加訴訟，亦無不合。
三、又按訴狀送達後，原告不得將原訴變更或追加他訴。但有下
    列情形之一者，不在此限：三擴張或減縮應受判決事項之聲
    明者，民事訴訟法第255條第1項第3款亦有明文。本件原告
    起訴請求被告應給付原告新臺幣（下同）26,398,723元，及
    自起訴狀繕本送達翌日起算之法定遲延利息，嗣原告於民事
    起訴狀繕本送達被告後，而於民國95年9月7日具狀請求被告
    給付25,474,205元及前述利息（本院卷第二宗第30頁），又
    於95年9月12日以言詞請求前開金額及自起訴狀最後送達被
    告翌日起算之法定遲延利息（本院卷第二宗第36頁），係減
    縮應受判決事項之聲明，核與首揭規定相符，應予准許。
乙、實體方面：
一、原告主張：
  (一)被告丁○○係被告中油公司僱用之司機（實係業務管理師，
    駕車至各加油站視察，為其業務之一），於民國92年10月22
    日下午駕駛7癸○9860自用小貨車（被告中油公司所有之小客
    貨車）執行業務中，於是日13時55分許，正沿臺南市○○路
    ○○道由南向北行駛，途經該路215巷口之無號誌岔路口時
    ，疏未減速慢行及注意車前狀況，適有被告己○○駕駛懸掛
    6431子○○號車牌（原車牌8丑○9667號）之小客車，亦未依標線
    「停」指示停車再開讓幹道車先行，由前開215巷東向西駛
    出，兩車發生相撞後，丁○○之前開車輛又撞及對向原告甲○○騎乘之壬○○○245號輕機車，原告因而人車倒地，受有右
    側硬腦膜外血腫、左側硬腦膜下血腫、腦出血之水腦症之傷
    害，現呈植物人之狀態。被告上開過失傷害之刑事責任，雖
    因逾告訴期間，而無法追究，然原告確因被告前述侵權行為
    ，受有前述之損害，經最近親屬李盈蓉、李明昌聲請本院以
    93年度禁字第110號裁定宣告禁治產，並選定其配偶乙○○
    為其監護人在案。
  (二)原告因上述傷害受有以下之損害：
  1.醫療費用：截至94年4月15日止，合計95,021元。
  2.增加生活上必要性支出：
    (1)已支出之看護費用：
      護理之家費用，截至94年5月15日止：459,692元。
      看護人員費用，截至94年4月30日止：544,300元。
    (2)已支出之衛材藥品等雜項費用：43,656元。
    (3)未來看護費用之支出：自94年5月16日起，以23年住看護
      之家，並請專業看護12小時計算，合計為11,965,488元（
      護理之家費用5,795,783元《31,000 x 12 x 15.0000000=
      5,795,783》，看護人員費用6,169,705元《1,100 x 30 x
      12x15.0000000= 6,169,705》，合計11,965,488元）。
  3.喪失勞動能力部分：
    原告為40年7月15日出生，以原告得工作至60歲退休止，以
    92個月、月薪38,753元計算，合計3,012,684元（38,753
    x77.00000000 = 3,012,684）。
  4.精神慰撫金：9,353,364元。
  5.綜上，全部損害總額為25,474,205元。
  (三)又原告所受上述之損害係被告丁○○、己○○之共同侵權行
    為所致，且有因果關係，而被告丁○○之侵權行為係執行業
    務中之行為，被告中油公司應依僱用人連帶賠償之規定負責
    ，爰依民法第184條第1項前段、第185條第1項、第191之2條
    、第193條、第195條第1項、第188條規定，提起本件訴訟等
    語。
  (四)並聲明：被告應連帶給付原告25,474,205元，及自起訴狀繕
    本送達最後被告翌日起至清償日止，按年息百分之5計算之
    利息；原告願供擔保，請准宣告假執行。
二、被告方面：
  (一)被告丁○○則以：
  1. 事故發生時被告丁○○早已行駛至路口，於越過路口之中
     心點時，方為被告己○○開車自右後方撞擊，被告丁○○
     根本無從預測，且被告丁○○所駕駛之自小貨車遭撞擊後
     ，右後車門隨即凹陷，整輛車因遭撞擊而滑行至對向車道
     ，而被告己○○所駕駛車輛之車頭凹陷、扭曲變形，顯見
     被告己○○之車速甚快，絕非如其所言僅有時速15公里，
     又國立交通大學就兩造交通事故肇事責任之歸屬為鑑定，
     認為「己○○駕駛小客車，行經設有『停』標字之無號誌
     管制路口，未讓幹道車先行，為肇事原因」，亦認同被告
     丁○○對本件車禍之發生並無可歸責性，被告丁○○自無
     需與被告己○○負共同侵權行為責任。
  2. 退步言，若認被告丁○○有過失，則被告對於原告主張支
     出「醫療費用」95,021元、「衛材藥品等雜項費用」
     43,656元、「已支出看護費用」之金額（含護理之家費用
     459,692元及看護人員費用544,300元)不爭執，惟原告已於
     護理之家接受完善照護，否認有另行聘請看護人員之必要
     ，故已支出及未來看護人員費用部分之請求，均無需要；
     再原告主張其收入來源多半為零工，並無固定之來源，及
     其月投保薪資僅為18,300元，原告主張以「行政院主計處
     94 年度5月機電業受僱人員平均薪資」之月薪38,753元為
     其計算「喪失勞動能力部分」之標準，缺乏明確之依據，
     應以最低月平均工資15,840元計算為適當；又原告請求
     9,353,364元之精神慰撫金，顯然過高；原告已領取之強制
     汽車責任保險之保險給付1,600,000元，應自其請求中扣除
     等語資為抗辯。
   3.並聲明：原告之訴及假執行聲請均駁回；如受不利益之判
     決，請准予提供擔保免於假執行。
  (二)被告中油公司則以：
  1.本件事故為被告己○○駕駛之小客車，行經設有「停」標字
    之無號誌管制路口，未停讓幹道車先行，為肇事原因，且為
    「唯一」因素，被告丁○○既不具備民法第184條侵權行為
    所須之客觀或主觀要件，從而被告中油公司自不需負民法第
    188條僱用人責任。
  2.又原告已支出醫療費用95,021元、雜項費用43,656元、護理
    之家費用459,692元，被告並不爭執；惟看護人員所為之照
    護，與護理之家所為之照護內容相同，顯有重複，故看護人
    員之費用應無必要；至喪失勞動能力部分，應以基本月工資
    15,840元為標準；另精神慰撫金請求金額過高等語資為抗辯
    。
  3.並聲明：原告之訴及假執行聲請均駁回；被告若受不利益之
    判決，請准予提供擔保免於假執行。
  (三)被告己○○則以：承認有過失，但被告丁○○也有過失，看
    護費用應以護理之家之費用為準，勞動能力減損應依基本工
    資計算，其餘無意見等語資為抗辯。並聲明：原告之訴及假
    執行聲請均駁回；被告若受不利益之判決，請准予提供擔保
    免於假執行。
三、訴訟參加人則引用中油公司所為之陳述。
四、兩造不爭執事項：
  (一)被告丁○○為被告中油公司之業務管理師，駕車視察各加油
    站為其業務之一，而於92年10月22日下午，駕駛被告中油公
    司所有之7癸○9860號小客貨車執行其業務，於是日下午1時55
    分許，正駕車沿德興路快車道由南向北行駛，途經該路215
    巷口，與己○○所駕駛由215巷東向西駛出懸掛6431子○○號車
    牌（原車牌8丑○9667號）之小客車發生碰撞，被告丁○○駕
    駛之上開車輛因此滑行至對向車道，因此撞及對向騎乘車號
    壬○○○245輕機車之原告，原告因此受有右側硬腦膜外血腫、
    左側硬腦膜下血腫、腦出血之水腦症之傷害，現呈植物人狀
    態，已完全喪失勞動能力，而原告經其最近親屬李盈蓉、李
    明昌聲請本院以93年度禁字第110號裁定宣告禁治產，並選
    定其配偶乙○○為其監護人在案。原告及其配偶乙○○分別
    對被告提出過失傷害自訴，分別因欠缺訴訟能力及逾告訴期
    間，經本院判決自訴不受理確定。被告己○○對上開事故之
    發生有過失存在，倘被告丁○○對前開事故亦有過失，被告
    中油公司即需負僱用人連帶賠償責任。
  (二)原告因上開傷害已支出醫藥費95,021元、護理之家費用
    459,692元、看護人員費用544,300元、衛材藥品等雜項費用
    43,656元，而未來需按月支付護理之家費用至少31,000元。
    原告勞動能力全部喪失，事故起算至60歲退休為止，整數有
    92個月。
  (三)以上兩造所不爭執之事實，有原告提出之奇美醫學中心診斷
    證明書、勞工保險診斷證明書、奇美醫院函及病情摘要、醫
    療費用單據及看護收據、勞工保險局核定通知書附卷可憑（
    本院交自字第3號卷第22頁，本院卷第一宗第158、180、189
    至190 頁，本院補字卷第17至22、24至27、30至38、40至59
    頁，本院卷第一宗第43至46、231頁），復經本院調閱本院
    93年度禁字第110號禁治產案卷、93年度交自字第3、8 號刑
    事案全卷核閱屬實，自堪信為真實。
五、原告主張其因被告己○○、丁○○之過失行為，致其受有醫
    療費用、增加生活上支出、喪失勞動能力、精神慰撫金等損
    失，應由被告負連帶賠償責任等情，則為被告所否認，並以
    前詞置辯。是本件應審酌者為：(一)被告丁○○就本件車禍是
    否與被告己○○同有過失責任？(二)原告得請求賠償之金額為
    何？經查：
  (一)被告丁○○就本件車禍與被告己○○同有過失責任：
  1.按因故意或過失不法侵害他人權利者，負損害賠償責任；數
    人共同不法侵害他人之權利者，連帶負損害賠償責任；再者
    ，汽車、機車或其他非依軌道行駛之動力車輛，在使用中加
    損害於他人者，駕駛人應賠償因此所生之損害；另不法侵害
    他人之身體或健康者，對於被害人因此喪失或減少勞動能力
    ，或增加生活上之需要時，應負損害賠償責任；不法侵害他
    人之身體、健康、名譽、自由、信用、隱私、貞操，或不法
    侵害其他人格法益而情節重大者，被害人雖非財產上之損害
    ，亦得請求賠償相當之金額；受僱人因執行職務，不法侵害
    他人之權利者，由僱用人與行為人連帶負損害賠償責任；民
    法第184條第1項前段、第185條第1項前段、第191條之2前段
    、第193條第1項、第195條第1項前段、第188條第1項，分別
    定有明文。又民事上之共同侵權行為（狹義的共同侵權行為
    ，即加害行為）與刑事上之共同正犯，其構成要件並不完全
    相同，共同侵權行為人間不以有意思聯絡為必要，數人因過
    失不法侵害他人之權利，苟各行為人之過失行為，均為其所
    生損害之共同原因，即所謂行為關連共同，亦足成立共同侵
    權行為。依民法第185條第1項前段之規定，各過失行為人，
    對於被害人應負全部損害之連帶賠償責任，最高法院著有67
    年臺上字第1737號判例可資參照。
  2.次按行車速度，依速限標誌或標線之規定，無標誌或標線者
    依下列之規定：行經無號誌之交岔路口，應減速慢行，作隨
    時停車之準備；又汽車行駛時，駕駛人應注意車前狀況，隨
    時採取必要安全措施；另車輛行至無號誌或號誌故障而無交
    通警察指揮之交岔路口，支線道車應暫停讓幹線道車先行，
    道路交通安全規則第93條第1項第2款、第94條第3項、第102
    條第1項第2款分別定有明文。被告己○○、丁○○均係考領
    有駕駛執照之人，渠等駕駛車輛上路，理應知悉前開相關規
    定，本件被告己○○駕車由東向西行駛於臺南市○○路215
    巷，行經該巷與德興路無號誌之交岔路口時，本應依標線「
    停」之指示，停車再開，讓幹線道先行，且應注意汽車行駛
    時，駕駛人應注意車前狀況，並隨時採取必要之安全措施，
    而依當時情形並無不能注意之情事，竟疏未注意而貿然通過
    ，適有被告丁○○駕車由南往北沿德興路快車道前進，行經
    上開路口時（該向無標誌或標線），亦未減速慢行，以便作
    隨時停車之準備，復能注意而未能注意車前狀況，逕行通過
    ，以致被告己○○駕駛之小客車前車頭撞及被告丁○○駕駛
    之小客貨車右側車身中後段，被告丁○○車輛因此失控滑行
    至對向車道，其車輛左後端車身撞及對向正常行駛由原告所
    騎乘之機車前方，故被告己○○、丁○○對於車禍之發生有
    過失，堪予認定。本件經刑事庭囑請臺灣省臺南區車輛行車
    事故鑑定委員會、臺灣省車輛行車事故覆議鑑定委員會鑑定
    結果，均與本院為同一之認定，有原告提出之上開委員會鑑
    定意見書、函文附卷可參（本院補字卷第10至14頁）。至被
    告雖聲請本院選任國立交通大學就本件行車事故責任為鑑定
    ，其鑑定結果：「己○○駕始小客車，行經設有『停』字之
    無號誌管制路口，未停讓幹線道先行，為肇事原因，丁○○
    駕駛小客貨車、甲○○駕駛機車均無肇事因素」等情（本院
    卷第一宗第252、253頁，第二宗第12頁），惟依前述道路交
    通規則之規定觀之，並非採取絕對路權之概念，倘被告丁○○果有適度減速作隨時停車之準備，並注意左右來車再小心
    通過上開交岔路口，當可發現被告己○○之來車，進而選擇
    更為妥適之駕駛行為，即可避免本件事故之發生，是難謂被
    告丁○○就此事件毫無過失，故國立交通大學所為之上開鑑
    定，未慮及被告丁○○前述過失情形，其鑑定結果，尚難採
    取。又原告前揭受重傷害結果，係因被告己○○、丁○○未
    遵守上開交通安全規則所致，故被告己○○、丁○○二人之
    過失行為與原告前開重傷害間有相當因果關係，亦甚明確。
    準此，本件被告己○○、丁○○二人應負侵權行為之責，應
    堪認定。足見被告二人之過失行為，均係原告所受損害之共
    同原因，依上開說明，應負民法第185條第1項之共同侵權行
    責任，則原告請求被告己○○、丁○○連帶賠償，於法相符
    。再被告丁○○係被告中油公司之受僱人，擔任業務管理師
    ，因公務需要使用系爭小客貨車視察業務乙情，業據原告陳
    述明確，為被告所不爭執，且有被告中油公司油品行銷事業
    部嘉南營業處函及檢送之工作分配表在卷為證（本院93年度
    交自字第8號卷第51至54頁），是本件依前所述，被告丁○○既於執行職務時，因前開過失之行為，致不法侵害原告之
    身體，則原告本於侵權行為損害賠償之法律關係，提起本件
    民事訴訟，請求被告連帶賠償其損害，揆諸前開說明，自屬
    有據，應予准許，從而原告依首開侵權行為損害賠償之法律
    關係，請求被告負連帶損害賠償責任，為有理由。
  (二)茲就原告請求各項賠償金額審酌如下：
  1.醫療費用部分：
    原告主張其支出之醫療費95,021元，為兩造所不爭執，自屬
    真實，原告此部分之請求，為有理由，應予准許。
  2.衛材藥品等雜項費用部分：
    原告主張其支出之醫療費43,656元，為兩造所不爭，亦堪信
    實，原告此部分之請求，乃屬有據，應予准許。
  3.看護費用：
    (1)已支出護理之家費用部分：
      原告主張其因本件車禍受傷之後，截至94年5月15日止，
      住在護理之家，共計支出459,692元一節，業據其提出收
      據在卷可佐（本院補字卷第24至27頁），且為被告所不爭
      執，自堪信實。從而，原告請求此部分費用，自為有理，
      應予准許。
    (2)已支出看護人員費用部分：
      原告另主張自93年11月22日起至94年4月30日止，另聘用
      看護人員鐘張嬌妹照顧、復健，共計支出544,300元等情
      ，除舉證人鐘張嬌妹為證，並提出看護費用收據為證（本
      院補字卷第29至38頁），被告對原告有支出上開費用固不
      爭執，惟否認該項支出係必要費用。經查：原告於92年10
      月22日發生車禍進入醫院，93年2月12日出院改住護理之
      家，其中自93年4月16日起住進晉生護理之家，有醫藥費
      收據、護理之家收費明細單可參（其上有記載入出院日期
      ），而原告自醫院出院後，日常生活需人雖照顧陪伴，雖
      經家屬另聘鐘張嬌妹協助照顧，並施以復健，亦據證人鐘
      張嬌妹到庭證實（本院卷第一宗第174至176頁），然原告
      僅需一般性看護照顧，住在看護之家或在家聘人照護，均
      可達到效果，故原則上照顧之需求擇一即可，經本院向奇
      美醫院查明無誤（本院卷第一宗第180至190、238至239
      頁），參諸損害賠償法係採損害填補之原則，非必要性之
      費用不得求償，原告家屬另聘看護人員在護理之家照顧原
      告及協助復健，追求更完善之照護，固為人理之常，惟因
      非屬必要費用，是原告請求此部分聘用專人看護費（以下
      終生看護費用之看護人員費用，亦同），於法不合，礙難
      准許。
    (3)終生看護費用：
      護理之家費用部分：
      (甲)原告因本件車禍受有右側硬腦膜外血腫、左側硬腦膜下
        血腫、腦出血之水腦症之傷害，現呈植物人狀態等情，
        為兩造所不爭執，業如前述。另原告於93年度禁字第11
        0號禁治產案件審理時，經本院囑請行政院衛生署臺南
        醫院黃隆山醫師鑑定結果認為：「原告為腦病變之個案
        ，其意識呈木訥狀態，對問話無法回答，必須靠鼻胃管
        幫忙進食，大小便需他人完全協助，四肢無法自我行動
        ，日常生活需人照顧，在精神狀態方面，其定向感、記
        憶力、計算力及判斷力各方面均有明顯缺失，足認已達
        精神耗弱無法自我處理事務之程度」等情，有本院93年
        7月12日訊問筆錄附在前開卷可考；且原告之病況，經
        本院於本件審理時向奇美醫院查詢，據該院覆稱：「病
        人目前昏迷指數E4VTM4-5，勞動工作能利恢復可能性低
        」，有奇美醫院函及病情摘要附卷可參（本院卷第一宗
        第189、190頁），被告亦表不爭執，則原告主張其日常
        生活均需住看護之家，仰賴專人照料，應可採信。
      (乙)又原告係40年7月15日出生，於92年10月22日發生本件
        車禍，時為53歲，自94年5月16日起算，依92年臺灣地
        區簡易生命表餘命計算，尚有23.61年，原告主張以23
        年計算。又原告主張其住在晉生護理之家，每月收費至
        少31,000元等情（本院補字卷第24至27頁），業據其提
        出之收費明細表為憑，為被告所不否認，是原告每月請
        求看護之家費用以每月31,000元為計算基礎尚稱適當。
      (丙)依上，按照每月31,000元計算，再依23年之霍夫曼計算
        式扣除中間利息後，可知被告應連帶賠償原告因終生住
        在看護之家，可得請求之看護費用，合計為5,795,783
        元【計算式為：[31,000 x 12 x 15.0000000（此為23
        年之霍夫曼係數）=5,795,783（小數點以下四捨五入）
        】。
      看護人員費用部分：
        詳前開3.(2)所述，非屬必要費用，不應准許。
    (4)綜上，原告可得請求之看護費用合計為6,255,475元（
      459,692＋5,795,783＝6,255,475），逾此範圍之請求，
      不應准許。
  3.喪失勞動能力減少收入部分：
    (1)原告因本件事故後，呈現植物人狀態，勞動能力量恢復可
      能性甚低，日常生活完全無法自理，業如前述，則原告主
      張其因此無法工作，已喪失勞動能力乙節，應可採信。又
      40年7月15日出生，於92年10月22日發生本件車禍，時為
      53歲，即無法工作，算至60歲退休年齡，尚有92個月之勞
      動月數，堪可認定。惟原告主張其從事專業電工，每月收
      入約為38,753元乙節，固據其提出行政院主計處93年機電
      電信電路及管道工程業受僱平均薪資為據，然原告既非受
      僱人員，即無該標準之適用，此外原告並未提出其他積極
      證據佐證其主張，參以原告多為臨時工作性質，工作並不
      固定，加以現今經濟不景氣，及其於91年至92年度均無所
      得納稅資料等情況判斷，無從查明其每月確實收入，難僅
      依其家庭成員人數，即認其每月均有38,753元收入，惟衡
      情每月至少應有行政院勞工委員會於86年10月16日發布之
      每月最低基本工資額15,840元之工作收入，如以該最低基
      本工資額計算其不能工作之勞動能力損失，較為合理。
    (2)依上，按每月15,840元計算，依此計算，再依霍夫曼計算
      式扣除中間利息後，原告得請求之收入損失，應為
      1,231,412元【計算式為：[15,840x77.00000000 =（此為
      92個月之霍夫曼係數）]=1,231,412（小數點以下四捨五
      入）】。逾此範圍之請求，不應准許。
  4.精神慰撫金部分：
    按以人格權遭遇侵害，受有精神上之痛苦，而請求慰藉金之
    賠償，其核給之標準，須斟酌雙方之身分、資力與加害程度
    及其他各種情形核定相當之數額。且所謂「相當」，應以實
    際加害情形與其名譽影響是否重大及被害人之身分、地位與
    加害人之經濟情況等關係定之，最高法院47年臺上字第1221
    號及51年臺上字第223號判例參照。本院審酌原告為40年7月
    1 5日出生，具有專科學校同等學歷，平日從事專業電工，
    已婚育有6名成年子女，其中2名子女尚在大學就學中，無所
    得納稅資料，93年度名下有土地3筆及房屋2筆、汽車1輛，
    財產總額2,641,163元，有房屋貸款100多萬元未繳，其因被
    告之過失致受有右側硬腦膜外血腫、左側硬腦膜下血腫、腦
    出血之水腦症之傷害，現呈植物人之狀態，精神當受有相當
    痛苦；另被告丁○○為50年11月13日出生，學歷為大學畢業
    ，月薪6萬餘元，93年度有收入總額1,124,522元，尚有房屋
    貸款300萬元未償還，已婚育有3名未成年子女，並需扶養雙
    親；被告己○○為72年6月20日生，高職畢業學歷，月薪約
    16,000元至17,000元之間，未婚無子女，93年度名下財產僅
    汽車1輛等；被告公司資本額為1301億元等情，為兩造陳述
    在卷（本院卷第一宗第36、37、39頁），並有原告提出之電
    匠檢驗合格證、同等資格證書、臺南市電氣業值夜工會證明
    書、戶籍謄本及被告提出之公司變更登記表、營利事業登記
    證附卷可稽（本院補字卷第62至64、68至70頁，本院卷第一
    宗第47至48、97至105頁），復經本院調閱稅務電子閘門財
    產所得調件明細表在卷足佐（本院卷第一宗第8至23頁），
    暨參考被告之過失程度、事故迄今近3年仍未賠償原告等一
    切情狀，認原告請求之精神慰撫金以1,000,000元為適當，
    逾此所為請求，則屬過高，不應准許。
  5.綜上，原告因本件車禍致其增加醫療費、衛材藥品等雜項費
    用、看護費等生活上需要支出、喪失勞動能力減少收入、及
    精神苦痛等項，共計所受損害額為8,625,564元（95,021+
    43,656+6,255,475+ 1,231,412+ 1,000,000＝8,625,564）
    。
六、末按因汽車交通事故致受害人傷害者，不論加害人有無過失
    ，請求權人得依本法規定向保險人請求保險給付。所稱請求
    權人，在因汽車交通事故遭致傷害者，為受害人本人。又保
    險人依本法規定所為之保險給付，視為被保險人損害賠償金
    額之一部分；被保險人受賠償請求時，得扣除之，強制汽車
    責任保險法第7條、第11條第1項第1款、第32條分別定有明
    文。本件原告自承其已領得強制汽車責任險金額1,600,000
    元一節，此為被告所不爭執，並有新安東京海上產物保險股
    份有限公司提出之民事陳報狀及所附汽車險理賠及追償計算
    書、汽車出險通知、領款收據、調查表等資料在卷可稽（見
    本院卷第一宗第115至153頁）。揆諸前開規定，應自原告所
    得請求之前揭賠償金額中予以扣除，是原告之損害額經扣除
    後，其可得請求之損害賠償額應減為7,025,564元（
    8,625,564- 1,600,000=7,025,564）。
七、綜上所述，原告本於共同侵權行為損害賠償法則，請求被告
    連帶賠償其因本件事故所造成之增加醫療費、衛材藥品等雜
    項費用、看護費等生活上需要支出，喪失勞動能力減少收入
    ，及精神苦痛等損害共計7,025,564元，及自起訴狀繕本送
    達最後被告（被告丁○○最後於94年7月12日收受，見本院
    卷第一宗第25頁）翌日即94年7月13日起至清償日止，按年
    息百分之5計算之利息部分，洵屬正當，應予准許。逾此部
    分所為之請求，為無理由，應予駁回。又兩造陳明願供擔保
    ，聲請宣告假執行或免為假執行，經核原告勝訴部分，合於
    法律規定，爰分別酌定相當之擔保金額宣告之；原告其餘假
    執行之聲請，因訴之駁回而失所依據，不予准許。
八、兩造其餘爭執及舉證，於本判決之結果，已無任何影響，毋
    庸贅論，附此敘明。
九、結論：本件原告之訴，為一部有理由，一部無理由，並依民
    事訴訟法第79條、第85條第2項、第390條第2項、第392條第
    2項、第3項，判決如主文。
中    華    民    國    95    年    9     月    25    日
                  民事第四庭    法  官  郭貞秀
以上正本，係照原本作成。
如對本判決上訴，須於判決送達後20日內向本院提出上訴狀（須
附繕本）。
中    華    民    國    95    年    9     月    25    日
                                書記官  陳志德


司法院資訊處製作；財團法人民間司法改革基金會備份。
